臺灣臺北地方法院刑事判決　　　　　　　100年度訴字第973號
公　訴　人　臺灣臺北地方法院檢察署檢察官
被　　　告　張閎昶
上列被告因誣告案件，經檢察官提起公訴（一百年度偵字第一二
○二四號），被告於本院行準備程序時先就被訴事實為有罪之陳
述時，經告知簡式審判程序之旨，並聽取公訴人及被告之意見後
，本院合議庭認為適宜由受命法官獨任進行簡式審判程序而裁定
改由受命法官獨任進行簡式審判程序審理，判決如下：
    主  文
張閎昶意圖他人受刑事處分，向該管公務員誣告，處有期徒刑肆
月。扣案之微型攝影機壹台沒收。
    事  實
一、緣張閎昶因懷疑王瑞龍在臺灣板橋地方法院檢察署檢察官就
    其友人呂振瑋涉嫌違反毒品危害防制條例案件訊問時，曾為
    不利於呂振瑋之陳述，而有意為呂振瑋報復，明知王瑞龍並
    無違反毒品危害防制條例及槍砲彈藥刀械管制條例之犯罪事
    實，竟意圖使王瑞龍受刑事處分而基於誣告之犯意，先於如
    判決附表（下稱附表）編號一所示時間（起訴書附表漏未記
    載此部分），至如附表編號一所示之派出所檢舉王瑞龍有如
    附表編號一所載之犯罪嫌疑，復於民國100年5月1 日晚間零
    時45分許至翌日凌晨1 時10分許，向不知情之呂振瑋借用其
    位於新北市○○區○○路2段503號4 樓住處廁所，以呂振瑋
    所有之安非他命吸食器一組及同住上址亦不知情之張立忠所
    持有之不具殺傷力空氣槍一枝充作道具，虛構其在王瑞龍住
    處曾目睹王瑞龍有如附表編號二至編號九（起訴書附表漏列
    附表編號二，另誤載附表編號四所示檢舉時間，嗣經公訴人
    以補充理由書更正之）所示之違反毒品危害防制條例及槍砲
    彈藥刀械管制條例等事實，並以其所有之微型攝影機拍攝成
    影片，而偽造證據，再於如附表編號二至九所示時間，分別
    持上開偽造之影片證據，向如附表編號二至九所示之警察機
    關舉發並誣告王瑞龍涉嫌違反槍砲彈藥刀械管制條例及毒品
    危害防制條例。嗣因張閎昶於如附表編號九所示時間，至臺
    北市政府警察局萬華分局以同上方式誣告王瑞龍非法持有槍
    械及毒品，為警帶同其至王瑞龍住處查看，發現場景與影片
    不合，經警追查，即在其誣告王瑞龍涉嫌違反毒品危害防制
    條例及槍砲彈藥刀械管制條例等罪嫌尚在偵查中，於警詢、
    偵訊及本院審理時，均自白承認其向如附表各編號所示單位
    舉發王瑞龍之陳述均屬虛構，並扣得其所有之前述微型攝錄
    影機一台。
二、案經臺北市政府警察局萬華分局報請臺灣臺北地方法院檢察
    署檢察官偵查起訴。
    理  由
一、本件被告張閎昶所犯刑法第一百六十九條第一項之誣告罪，
    非死刑、無期徒刑、最輕本刑為三年以上有期徒刑之罪或高
    等法院管轄第一審案件，且於本院準備程序進行中，被告先
    就被訴事實為有罪之陳述，經告知簡式審判程序之旨，並聽
    取公訴人、被告之意見後，由本院合議庭裁定由受命法官獨
    任行簡式審判程序，核先敘明。
二、上開犯罪事實業據被告張閎昶於警詢、偵查、本院行準備程
    序與審理時均坦承不諱（見偵卷第7 頁至第14頁、第45頁至
    第47頁，本院卷第159頁反面、第162頁反面），並有證人呂
    振瑋、張立忠於警詢之證述在卷足佐（見偵卷第18頁至第22
    頁、第23頁至第25頁、第66頁至第67頁），復有被告於如附
    表各編號所示之單位檢舉王瑞龍時，所製作之警詢筆錄、指
    認犯罪嫌疑人記錄表、現場圖、偽造影片之翻拍照片、真實
    姓名對照表、警員職務報告、偵查報告、受理各類案件紀錄
    表等資料在卷可考（見偵卷第36頁至第40頁、第97頁至第99
    頁、第130頁至第139頁、第151頁至第155頁、第157頁至第1
    60頁、第162頁至第174頁、第176頁至第185頁、第176 頁至
    第185頁、第187頁至第190 頁，本院卷第29頁至第31頁、第
    47頁至第51頁、第71頁至第74頁、第79頁至第83頁、第89頁
    至第94頁、第111頁至第113頁、第142頁、第144 頁至第147
    頁、第151頁至第156頁），堪信被告之自白與事實相符，綜
    上所述，本案事證明確，被告犯行洵堪認定，應依法論科。
三、核被告如附表各編號所為，係犯刑法第一百六十九條第一項
    之誣告罪。按刑法第一百六十九條第二項之偽造證據及使用
    罪，原屬同條第一項誣告之預備行為，因其犯罪之危險性較
    為重大，故不必實行誣告，仍予獨立處罰，如果偽造此項證
    據持以誣告，除另犯其他罪名外，按照低度行為吸收於高度
    行為之原則，祇應論以第一項之誣告罪名，不應再適用第二
    項從重處斷（最高法院三十年上字第一九四號判例要旨參照
    ，同院二十七年滬上字第三八號、五十四年台上字第一一三
    九號判例亦同此旨）。查被告自行取得證人呂振瑋所有之吸
    食器一組與證人張立忠持有之空氣槍一枝，在證人呂振瑋上
    開住處廁所內，以其所有經扣案之微型攝影機一台，偽造王
    瑞龍非法持有槍械與毒品之影片證據後，持向如附表編號二
    至九所示之機關舉發王瑞龍有涉嫌違反槍砲彈藥刀械管制條
    例與毒品危害防制條例之犯行，揆諸上開說明，被告偽造影
    片證據之低度行為，應為誣告之高度行為所吸收，不另論罪
    。公訴人於起訴書內雖未敘及被告此部分犯行所涉犯之法條
    ，惟起訴書犯罪事實欄內已有論述，且公訴人在補充理由書
    亦已說明，而此部分與本件被告所犯之誣告罪亦有實質上一
    罪關係，故為起訴效力所及，自應併予審究，附此敘明。次
    按以誣告一人之目的向各機關投訴者應以一罪論（司法院統
    字第四二二號解釋文可資參照，又最高法院四十五年台上字
    第八六九號、三十年上字第三四二三號判例亦同此旨）。又
    誣告為妨害國家審判權之犯罪，以一狀誣告數人，或申告數
    項罪名，均衹成立一誣告罪（最高法院九十三年度台上字第
    二九一四號判決要旨參照）。查被告雖有於如附表編號一至
    九所示時間，向如附表編號一至九所示單位舉發王瑞龍有非
    法施用毒品及持有槍械等罪嫌，因被告所為係誣告王瑞龍一
    人犯數罪，揆諸上開說明，仍僅論以一個誣告罪，是公訴人
    補充理由書認被告如附表各編號所為之誣告行為應分論併罰
    ，容有誤會。再者，被告如附表編號一、二所示之誣告行為
    雖未據公訴人起訴，然因被告此部分犯行與被告業經起訴如
    附表編號三至九所示之誣告行為間，有如前所述之實質上一
    罪關係，而為起訴效力所及，本院依法自得予以審理，併此
    敘明。再按犯刑法第一百六十八條至第一百七十一條之罪，
    於所虛偽陳述或所誣告之案件，裁判或懲戒處分確定前自白
    者，減輕或免除其刑，同法第一百七十二條定有明文。又同
    法第一百七十二條之規定，並不專在獎勵犯罪人之悛悔，而
    要在引起偵查或審判機關之易於發見真實，以免被誣告人終
    於受誣，故不論該被告之自白在審判前或審判中，自動或被
    動，簡單或詳細，一次或二次以上，並其自白後有無翻異，
    苟其自白在所誣告之案件裁判確定以前，即應依該條減免其
    刑（最高法院三十一年上字第三四五號判例要旨參照）。查
    被告向如附表編號九所示之臺北市政府警察局萬華分局偵查
    隊誣告王瑞龍時，經該局警員帶同被告前往王瑞龍住處查看
    ，發見場景與影片不符後，被告即坦承其所陳述之內容均屬
    虛構，其後於歷次警詢、偵查及本院審理時均坦承本件犯行
    ，而觀諸卷附之警員職務報告，可知王瑞龍被指訴之犯行均
    尚在偵查中即已發覺乃被告誣告，是依上開規定與說明，本
    件應依刑法第一百七十二條之規定減輕其刑。爰審酌被告之
    誣告行為已使王瑞龍有無端遭受刑事訴追之虞，嚴重危及國
    家司法權之正當行使，虛耗司法資源，所為實屬不該，且其
    有多次施用毒品之犯行，有臺灣高等法院被告前案紀錄表在
    卷可參，堪認素行非佳，惟念其犯後均能坦承犯行，態度良
    好，又其教育程度為國中畢業，思慮欠周，暨其犯罪之動機
    、目的、手段等一切情狀，量處如主文所示之刑，以資警懲
    。扣案之微型攝影機一台係被告所有供本件誣告犯罪所用之
    物，業經被告於本院審理時供述明確（見本院卷第159 頁反
    面），應依刑法第三十八條第一項第二款之規定宣告沒收。
    至扣案之瓦斯手槍與本案無關，依法不應沒收，附此敘明。
據上論斷，應依刑事訴訟法第二百七十三條之一第一項、第二百
九十九條第一項前段，刑法第一百六十九條第一項、第一百七十
二條、第三十八條第一項第二款，判決如主文。
本案經檢察官黃筵銘到庭執行職務。
中    華    民    國   100    年    12    月    30    日
                  刑事第十庭法  官  李文娟
以上正本證明與原本無異。
如不服本判決應於收受送達後10日內向本院提出上訴書狀，並應
敘述具體理由；其未敘述上訴理由者，應於上訴期間屆滿後20日
內向本院補提理由書（均須按他造當事人之人數附繕）「切勿逕
送上級法院」。
                            書記官  劉芸珊
中    華    民    國   100    年    12    月    30    日
附錄本案論罪科刑法條全文：
刑法第一百六十九條第一項
意圖他人受刑事或懲戒處分，向該管公務員誣告者，處 7 年以
下有期徒刑。
附表：
┌─┬──────┬─────────┬──────┬────────────┐
│編│檢舉筆錄    │受理檢舉之警察機關│受理之公務員│        檢舉內容        │
│號│製作時間    │                  │            │                        │
├─┼──────┼─────────┼──────┼────────────┤
│一│100年4月23日│新北市政府警察局  │警員鄭奕賢  │王瑞龍於100年4月19日晚間│
│  │晚間10時29分│海山分局埔墘派出所│            │7 時許，在其位於新北市板│
│  │許          │                  │            │橋區住處施用第二級毒品甲│
│  │            │                  │            │基安非他命毒品等。      │
├─┼──────┼─────────┼──────┼────────────┤
│二│100年5月2日 │新北市政府警察局  │警員黃啟昌  │王瑞龍於不詳時間持有改造│
│  │下午1時40分 │土城分局廣福派出所│警員吳啟榮  │完成之手槍，另持有疑似制│
│  │許          │                  │            │式92手槍一枝等。        │
├─┼──────┼─────────┼──────┼────────────┤
│三│100年5月7日 │新北市政府警察局  │警員姚良輝  │王瑞龍於100年5月2日晚間9│
│  │中午12時35分│海山分局江翠派出所│            │時許，在其位於新北市板橋│
│  │            │                  │            │區住處改造鎮暴槍一枝，且│
│  │            │                  │            │於不詳時間持有真槍一枝及│
│  │            │                  │            │子彈。另於不詳時間施用第│
│  │            │                  │            │二級毒品甲基安非他命等。│
├─┼──────┼─────────┼──────┼────────────┤
│四│100年5月7日 │新北市政府警察局  │警員劉宗承  │王瑞龍於100年5月2日晚間9│
│  │（原附表誤載│汐止分局汐止派出所│            │時許，在其位於新北市板橋│
│  │為9日）晚間7│                  │            │區住處施用第二級毒品甲基│
│  │時10分      │                  │            │安非他命。且曾於同年2 月│
│  │            │                  │            │間持有黑色改造克拉克手槍│
│  │            │                  │            │（俗稱鎮暴槍）一枝及子彈│
│  │            │                  │            │，另於99年11月間在觀音上│
│  │            │                  │            │持黑色制式貝瑞塔92手槍一│
│  │            │                  │            │枝試射等。              │
├─┼──────┼─────────┼──────┼────────────┤
│五│100年5月8日 │新北市政府警察局  │偵查佐鍾正明│王瑞龍於100年5月2日凌晨 │
│  │晚間10時30分│三峽分局偵查隊    │            │零時30分許，在其新北市板│
│  │            │                  │            │橋區住處狀似剛施用第二級│
│  │            │                  │            │毒品甲基安非他命，且持有│
│  │            │                  │            │黑色克拉克改造手槍一枝，│
│  │            │                  │            │並由隨身黑色包包內取出二│
│  │            │                  │            │、三包第二級毒品甲基安非│
│  │            │                  │            │他命欲販賣予被告等。    │
├─┼──────┼─────────┼──────┼────────────┤
│六│100年5月10日│新北市政府警察局  │警員何庚澤  │王瑞龍於99年12月中旬曾持│
│  │下午1時38分 │新莊分局明志派出所│            │有黑色鐵製手槍一枝及子彈│
│  │            │                  │            │。另於100年5月2日晚間9時│
│  │            │                  │            │許，在其新北市板橋區住處│
│  │            │                  │            │施用第二級毒品甲基安非他│
│  │            │                  │            │命。亦曾於不詳時間持有黑│
│  │            │                  │            │色鐵製之制式貝瑞塔92手槍│
│  │            │                  │            │一枝、制式子彈十五枚及加│
│  │            │                  │            │長型彈匣一個，與黑色鐵製│
│  │            │                  │            │CO2克拉克改造手槍一枝、 │
│  │            │                  │            │鋼珠彈一包與彈匣一個等。│
├─┼──────┼─────────┼──────┼────────────┤
│七│100年5月13日│臺北市政府警察局  │警員陳育玉  │王瑞龍於100年5月1日晚間9│
│  │晚間6時40分 │士林分局文林派出所│警員李明景  │時許，施用第二級毒品甲基│
│  │            │                  │（漏載李明景│安非他命，並持有黑色改造│
│  │            │                  │）          │手槍一枝等。            │
├─┼──────┼─────────┼──────┼────────────┤
│八│100年5月16日│新北市政府警察局  │警員韓學禮  │王瑞龍於100年5月2日晚間9│
│  │晚間6時31分 │中和第一分局景安派│            │時許，在其新北市板橋區住│
│  │            │出所              │            │處施用第二級毒品甲基安非│
│  │            │                  │            │他命等。                │
├─┼──────┼─────────┼──────┼────────────┤
│九│100年5月19日│臺北市政府警察局  │偵查佐李宗彥│王瑞龍於100年5月2 日晚間│
│  │下午2時40分 │萬華分局偵查隊    │警員黃俊凱  │11時許，在其新北市板橋區│
│  │            │                  │            │住處施用第二級毒品甲基安│
│  │            │                  │            │非他命，並持有黑色手槍一│
│  │            │                  │            │枝與第二級毒品甲基安非他│
│  │            │                  │            │命一小包。另於不詳時間持│
│  │            │                  │            │有黑色制式92手槍一枝，附│
│  │            │                  │            │加長型彈匣一個與制式子彈│
│  │            │                  │            │十五枚等。              │
└─┴──────┴─────────┴──────┴────────────┘